【裁判字號】    98,交聲,488
【裁判日期】    981118
【裁判案由】    違反道路交通管理處罰條例聲明異議
【裁判全文】
臺灣新竹地方法院交通事件裁定         98年度交聲字第488號
原處分機關    交通部公路總局新竹區監理所
異  議  人    甲○○○
即受處分人
上列異議人因違反道路交通管理處罰條例案件，對於交通部公路
總局新竹區監理所中華民國98年8月11日所為之竹監自字第裁50-
Z00000000 號違反道路交通管理事件裁決處分，聲明異議，本院
裁定如下：
       主  文
原處分撤銷。
甲○○○汽車所有人，牌照業經註銷，無牌照仍行駛，處罰鍰新
臺幣伍仟肆佰元。
        理  由
一、按受處分人，不服第8 條主管機關所為之處罰，得於接到裁
    決書之翌日起20日內，向管轄地方法院聲明異議；又交通法
    庭認為聲明異議有理由或聲明異議雖無理由，而原處分不當
    或違法者，應以裁定將原處分經聲明異議部分撤銷，並自為
    裁定，道路交通管理處罰條例第87條第1 項、道路交通案件
    處理辦法第20條，分別定有明文。次按汽車牌照業經註銷仍
    行駛者，處汽車所有人新臺幣（下同）3,600元以上 10,800
    元以下罰鍰，並禁止其行駛，道路交通管理處罰條例第12條
    第1項第8款亦有明文。
二、原處分意旨略以：受處分人甲○○○所有之車牌號碼5099-K
    Y號自用一般小客車，於民國98年6月18日10時15分許，在國
    道三號公路北上72公里處，因使用註銷之牌照行駛，經內政
    部警政署國道公路警察局警員填掣公警局交字第Z0 0000000
    號舉發違反道路交通管理事件通知單予以舉發。嗣異議人向
    原處分機關提出陳述，由原處分機關函請原舉發單位調查，
    仍認其有前揭違規行為，而依道路交通管理處罰條例第12條
    第1項第8款規定，於98年8月11日以竹監自字第裁50-Z00000
    000號違反道路交通管理事件裁決書裁處異議人罰鍰7,200元
    。
三、聲明異議意旨略以：異議人主張其所有之上開車輛前於98年
    6月3日0時35分許，在國道一號公路北向287公里處，因使用
    註銷之牌照行駛、行車執照逾期未換新而為內政部警政署國
    道公路警察局警員掣開公警局交字第Z4B020296號、第Z4B02
    0297號舉發違反道路交通管理事件通知單2 紙（下稱系爭舉
    發通知單），並代保管車牌2面及行照1枚，惟系爭舉發通知
    單上未註明「限當日駛回」等字樣，嗣於系爭舉發通知單所
    載應到案日期之末日（同年月18日），異議人之子乙○○搭
    載異議人甲○○○前往新竹區監理所辦理前次交通違規相關
    事宜途中再因「牌照經註銷仍行駛」遭警方攔停舉發。然系
    爭舉發通知單上未註記原車「限當日駛回」已有所不當，異
    議人於應到案日期前使用該車乃依法令（即系爭舉發通知單
    ）之行為，舉發員警疏未考量上情執法過當且涉及民、刑事
    責任，又原處分有一行為數罰之疑慮，為此請求撤銷原處分
    等語。
四、經查：
(一)、關於本件異議人適格之問題：原處分機關之意見書認為原裁
    決處分之受處分人為甲○○○，異議狀上聲明異議人卻載為
    乙○○，故本案異議人不適格。惟此部分業經本院詢問當事
    人乙○○，乙○○表示因受處分人甲○○○不識字，其真意
    係代理甲○○○提出異議等情，有本院電話紀錄表1 紙在卷
    可參，另該異議狀上已註明汽車所有人為甲○○○，具狀人
    欄亦有甲○○○之簽名，故本院認為本件異議人實應為甲○
    ○○，尚無當事人不適格之情形，先予敘明。
(二)、異議人對於98年6月18日10時15分許，其所有車牌號碼5099-
    KY號自用一般小客車，行經國道三號北上72公里處有牌照業
    經註銷，無牌照仍行駛等情並不否認，有異議人聲明異議狀
    及交通部公路總局新竹區監理所陳述單各1 份附卷可稽。此
    外，異議人所有之上開車輛牌照已因逾檢註銷，亦有汽車車
    籍查詢資料1 紙在卷可參。是以，異議人所有之上開車輛於
    舉發時地有牌照業經註銷，無牌照仍行駛之違規事實應可認
    定。
(三)、異議人雖辯稱系爭舉發通知單未註明「限當日駛回」，異議
    人之車輛於應到案日期前使用該車乃依法令之行為云云，惟
    按，違反道路交通管理事件統一裁罰基準及處理細則第16條
    第 2項規定暫代保管其車輛牌照後，讓該無牌照車輛可「限
    當日駛回」之緣由，乃係基於比例原則，留有相當時間讓受
    處分人將車輛駛回設籍地而設之規定，並非於應到案日其前
    均可暢行無阻。復按，交通部88年5月19日交路88字第00422
    8 號函所揭示「為防止已受暫時代保管其車輛牌照處分之汽
    車繼續無牌照行駛，致生違規不易逕行舉發及肇事不易稽查
    等問題，警方除於違規當時依法執行暫代保管其車輛牌照，
    並依違反道路交通管理事件統一裁罰標準及處理細則第15條
    或第19條規定，於通知單上記明『限當日駛回』外，對於該
    等無牌照而仍繼續行駛之車輛，應依本條例第12條第1項第7
    款規定舉發，不論其為車主或其親友均有其適用」之意旨可
    知，汽車所有人使用註銷之牌照行駛之違規事件，交通勤務
    警察當場暫代保管其車輛牌照後，汽車所有人或其親友，除
    「限當日駛回」之特別情形外，自不得有任何行駛行為。至
    系爭舉發通知單上是否有記載「限當日駛回」等字樣，與異
    議人本次牌照業經註銷，而無牌照仍行駛之違規事實尚無關
    涉，異議人執上開理由以圖免責，應無可採。
(四)、異議人另主張舉發員警執法過當，涉及民、刑事責任云云，
    惟本件舉發違規之執法顯有依憑，異議人既確有上開牌照業
    經註銷，無牌照仍行駛之違規行為，取締警員據以開單舉發
    即無違誤，至警員舉發異議人違規當時之執行態度如何、是
    否有行政疏失等情事，與異議人上開違規事項應受行政罰究
    屬二事，異議人執為異議之理由，亦無足採。
(五)、至異議人主張本件裁罰有一行為數罰之疑慮云云，惟所謂「
    一事不再罰」或「一事不二罰」原則，就行政制裁而言，係
    指違法行為人之同一違法行為，亦即其基於單一之決定，或
    自然意義下之單一行為，違反數個法律；其與通常複數之違
    反行政義務行為，係由於各別之決意或自然意義下之複數行
    為有別，不得以同一事實和同一依據，給予兩次以上行政處
    罰。反之，為達行政「合目的性」之要求，遇有數個違反行
    政義務之行為，應分別處罰。本件異議人雖認為其遭連續裁
    罰，惟異議人前次（98年6月3日）違規係使用註銷之牌照行
    駛，違反道路交通管理處罰條例第12條第1項第4款；本次違
    規則係牌照業經註銷，無牌照仍行駛，違反同條項第8 款，
    故先後2 次交通違規之行為態樣、處罰依據、違規時間及地
    點等均不相同，係數個違反行政義務之行為，分別予以處罰
    自無不當，異議人所辯顯係其有所誤會，尚無可採。
五、綜上，異議人所有車牌號碼5099-KY 號自用小客車，確有牌
    照業經註銷，無牌照仍行駛之違規事實，惟依違反道路交通
    管理事件統一裁罰基準及處理細則第2 條所定：「處理違反
    道路交通管理事件之程序及統一裁罰基準依本細則之規定辦
    理。前項統一裁罰基準，如附件違反道路交通管理事件統一
    裁罰基準表」，而依違反道路交通管理事件統一裁罰基準表
    所示，就違反道路交通管理處罰條例第12條第1 項第8 款之
    違規行為部分，於期限內繳納或到案聽候裁決者，處罰鍰
    5,400 元。從而，本件異議人所有車牌號碼5099-KY 號自用
    一般小客車違規，其於98年6 月30日向原處分機關提出陳訴
    ，乃於期限內（98年7 月17日）到案聽候裁決，原處分機關
    裁處異議人罰鍰7,200 元，此部分顯有不當。是異議人之異
    議雖無理由，然原處分既有不當，自應由本院將原處分撤銷
    ，依上述道路交通管理處罰條例第12條第1 項第8 款及違反
    道路交通管理事件統一裁罰基準表之規定，對異議人裁處如
    主文第2 項所示，以茲適法。
六、應依道路交通案件處理辦法第20條前段，裁定如主文。
中    華    民    國    98    年    11    月    18    日
                  交通法庭法  官    楊數盈
以上正本證明與原本無異。
如不服本裁定，應於裁定送達後5 日內向本院提出抗告狀。
中    華    民    國    98    年    11    月    18    日
                          書記官    陳麗麗


司法院資訊處製作；財團法人民間司法改革基金會備份。
